臺灣臺東地方法院民事裁定　　　　　　　　94年度再字第12號
再審聲請人　乙○○
再審相對人　行政院農業委員會林務局臺東林區管理處
法定代理人　甲○○
上列當事人間請求確認土地經營權不存在事件，再審聲請人對於
本院民國94年8月3日94年度再字第8號確定裁定，聲請再審，本
院裁定如左：
    主      文
再審之聲請駁回。
再審聲請費用由再審聲請人負擔。
    理      由
一、按依民事訴訟法第466條不得上訴於第三審法院之事件，除
    前條規定外，其經第二審確定之判決，如就足影響於判決之
    重要證物，漏未斟酌者，亦得提起再審之訴，民事訴訟法（
    下稱同法）第497條定有明文。又再審之訴，法院認無再審理
    由，判決駁回後，不得以同一事由，對於原駁回再審之訴之
    確定判決，更行提起再審之訴；又裁定已經確定，而有第49
    7條之情形者，得準用本編之規定聲請再審，同法第498之1
    條、第507條分別有明文。次按對於終審法院之裁定有所不
    服者，除合於法定再審原因得聲請再審外，不容以其他之方
    法聲明不服，故不服終審裁定而未以聲請再審之程序為之者
    ，仍應視其為再審之聲請，而依聲請再審程序調查裁判，最
    高法院著有34年聲字第263號判例可資參照。查：本件再審
    聲請人主張本院94年度再字第8號確定裁定有同法第497條所
    規定，就足以影響於判決之重要證物漏未斟酌，而提起再審
    之訴，依首揭法條規定及判例意旨所示，自應視為再審之聲
    請，而依聲請再審程序調查裁判。至於本院94年度再字第8
    號民事裁定，係屬依民事訴訟法第466條所規定不得上訴第
    三審法院之事件，故再審聲請人於94年8月9日收受上開裁定
    書時即告確定（下稱系爭確定裁定），有送達證書附在前開
    卷宗可稽。而再審聲請人對系爭確定裁定於同年9月5日表明
    有足影響前揭裁定之重要證物漏未斟酌，且未逾30日之不變
    期間內，向本院聲請再審，本院自應就其所聲請之再審予以
    審究，合先敘明。
二、再審聲請人主張：
    再審相對人在再審聲請人對其所提起之鈞院79年度簡字第38
    號訴訟中，舉用虛構臺東縣大武事業區48林班地（下稱系爭
    林班地）之自繪基本圖，作為其經管坐落臺東縣達仁鄉○○
    段565之23號土地（下稱系爭土地）之證據資料，該審法官
    於審理時即認有查證之必要，乃檢附上開基本圖及系爭土地
    地籍複丈圖，於79年7月4日以東院丁民仁字第08481號函臺
    東縣政府，囑其就前揭二圖以書面比對之方式進行鑑定，並
    查明系爭土地是否確實位在系爭林班地內。惟再審相對人竟
    於前揭基本圖內加註1至7號椿位，並虛構地籍座標表資料，
    而臺東縣政府竟以前揭基本圖為依據，以人工展繪成果圖後
    函復鈞院，故該審顯未就系爭土地是否係坐落於系爭林班地
    內之事實加以調查，而系爭確定裁定之法院就上開足以影響
    裁定之重要證據，漏未斟酌，再審聲請人自得依同法第497
    條規定聲請再審等語。
三、經查：系爭確定裁定於理由第三項中已認定：｛本件再審聲
    請人固主張本院九十四年度再字第四號民事確定裁定漏未斟
    酌林班基本圖係再審相對人臨訟變造法院送鑑圖證，致法院
    採為土地經管權存在之證據，顯足以影響原裁定之內容云云
    ，然查本院九十一年度再字第六號確定判決理由中已明載：
　　「況臺灣高等法院花蓮分院八十六年度上字第二九號民事判
　　決（理由欄第四點）、最高法院八十七年度臺上字第一七三
　  八號判決，均未認該基本圖有何不實情事，有上開判決可稽
    。再者，原審（八十八年度簡上字第三九號）於判決理由第
　　二點，就林班基本圖已詳細載明：『於七十九年度簡字第三
　  八號民事案件中，曾囑託臺東縣政府鑑定原告占有坐落臺東
    縣達仁鄉○○段暫編第五六五之二三地號之未登記土地是否
    屬四十八林班地之範圍，經縣政府依地籍圖座標資料套繪後
　　，其結果認定系爭土地其中面積零點二六六七公頃之部分確
　  係位於四十八林班地之範圍內，有臺東縣政府七十九年九月
    六日七九府地籍字第七三一六四號函附之成果圖可稽，足證
    被告對系爭土地確有經管權存在無訛。臺灣高等法院花蓮分
　　院八十二年上易字第三號、本院八十五年度訴字第一七一號
　  、臺灣高等法院花蓮分院八十六年度上字第二九號及最高法
    院八十七年度臺上字第一七三八號亦均同此認定。』等語」
    ｝，足見系爭確定裁定對再審聲請人所舉前揭基本圖之證據
    資料，於再三斟酌而為認定後，併為詳盡之闡述，實難謂有
    何漏未斟酌之處，故再審聲請人顯係再以有足影響前揭裁定
    重要證物漏未斟酌之同一事由，對前開確定裁定聲請本件再
    審，揆諸首揭說明，自非合法，應予裁定駁回甚明。
四、依民事訴訟法第507條、第502條第1項、第95條、第78條，
    裁定如主文。
中　　華　　民　　國　　94　　年　　10　　月　　31　日
                  民事庭  審判長 法  官 王漢章
                                 法  官 范乃中
                                 法  官 陳兆翔
以上正本係照原本作成。
不得抗告。
中　　華　　民　　國　　94　　年　　11 　　月　　1　　日
                                 書記官 林建成
